臺灣臺中地方法院民事裁定　九十三年破字第三九號
　　聲　請　人　甲○○
　　代　理　人　洪美美
右當事人聲請宣告破產事件，本院裁定如左：
    主      文
聲請駁回。
聲請程序費用由聲請人負擔。
    理      由
一、本件聲請意旨略以：聲請人甲○○因父親劉文斌股市護盤失利，致聲請人積欠債
    務總額已達新台幣（下同）六十億零九百五十萬八千二百五十九元，及美金一千
    六百九十五萬九千三百三十四元四角八分，其資產顯已不足清償債務，並已停止
    支付，為此曾於民國（下同）九十一年八月一日向鈞院聲請破產。經鈞院於九十
    一年度破字第二三號宣告破產事件中，依職權調查結果可列為破產財團之資產僅
    餘三十二萬六千三百二十四元，實難支應財團費用及財團債務，而遭裁定駁回，
    並經台灣高等法院台中分院以九十一年抗字第一七四五號以相同理由裁定駁回聲
    請之抗告，而確定在案。嗣後經聲請人多方之奔走，仍無力清償前開龐大之債務
    ，惟就前開裁定所認定變價不易之「成果科技公司股票」業於日前尋得買主，以
    每股三元、總價二百四十萬元（即八十萬股、未發行股票）變賣完畢，加上原有
    之現金三十一萬六千元，前前可為破產財團之資產至少已有二百七十一萬六千元
    ，另有台一國際股份有限公司（原一萬四千四百八十六股，減資後八千二百九
    十三股）、國巨股份有限公司（一千零二十股），為表示聲請人確有破產之誠
    意，已將上開金額託由律師保管，並訂有保管契約書，如本件破產宣告之聲請獲
    准，上開金額即可充作破產財團之資產。為此檢具保管契約書、資產表、負債表
    、債權人清冊及財產狀況說明書等證據，聲請宣告破產等語。
二、按破產固係對於債務人不能清償債務者宣告之，但法院就破產之聲請得依職權為
    必要之調查（破產法第六十三條第二項），若債務人確係毫無財產，則破產財團
    即不能構成，或破產財團雖勉可組成，然其破產財團之財產尚不足清償財團費用
    及財團債務時，依破產法第一百四十八條規定之意旨，應以無宣告破產之實益，
    而裁定駁回破產宣告之聲請（最高法院八十六年度台抗字第四七九號裁定、台灣
　　高等法院八十五年度抗字第三０七五號裁定意旨參照）。本件經查聲請人前開聲
    請破產已遭台灣高等法院台中分院以九十一年抗字第一七四五號裁定以：「抗告
    人（註：即本件聲請人）所有成果科技公司股份八十萬股，雖依抗告人或成果科
    技公司呈報九十年十二月三十一日資產負債表所示，每股淨值尚有九．八三元，
    然該公司於九十一年一月十七日停業，同年七月二十二日復業，且成果科技公司
    設立迄今僅有兩年，均呈虧損，按股票淨值不等於股票之變現價值，以現今上市
    、上櫃公司股票中，如中工股票淨值有十二元多，然股價僅四元多，太電公司淨
    值有九元多，然其股價僅三元多，上市、上櫃公司之股票有流通性，因公司經營
    虧損，股價尚且如此低落，遑論未上市、上櫃之股票，不具流通性，且成果科技
    公司在九十一年即停業半年之久，其變現之價值更低，故原審函調該公司相關資
    料認為該股票變價不易，並無不合，所謂變價不易亦即不易變價為現金，難以為
    破產程序中之作為支付破產財團費用之用。次查，抗告人所有東尼公司十四萬股
    、友中公司二百零九萬三千零七十八股、榮周公司三百萬股，均已交付大中鋼鐵
    公司，擔保劉文斌債務，雖抗告謂其未設定質權，大中鋼鐵公司並無優先受償權
    ，而無法行使別除權，然其既已作為擔保劉文斌債務而交付大中鋼鐵公司，且所
    擔保之債務達十八億三千一百三十萬元，而大中鋼鐵公司現償債能力薄弱，並聲
    請法院重整中由台灣台中地方法院駁回，在所擔保之債權十八億三千一百三十萬
    元未解決以前，上開股票亦難以變現而能作為破產程序中之支付破產財團費用之
    用，故原法院認為抗告人目前實際可資為破產財團之資產，僅約三十三萬六千三
    百二十四元（即現金部分加上台一國際股份有限公司及國巨股份有限公司股票之
    交易價值），反觀抗告人之債務達數十億元之鉅，其中兼有主債務及保證債務（
    所涉及者包括大中鋼鐵公司、友力工業公司、友中公司、友力熱鍊公司、大仲公
    司、英屬維京群島Richgold公司、士嘉投資公司、劉文斌、蔡宗銘、劉新統、周
    楊葉、周江金、周麗雲等人）、亦有債權人已取得執行名義或執行無效果等，債
    務煩雜，顯難於短時間內所能釐清、確認完竣，倘依破產程序清理債務，所耗費
    人、物力之鉅，可以想見，所生之財團費用（含破產管理人之報酬；破產財團之
    管理、變價及分配費用；破產人及其家屬之必要生活費）、財團債務等，實非前
    開三十三萬六千三百二十四元所能支應，則前述所列多數債權人亦無依破產程序
    平等受償之可能，因認抗告人之聲請破產無實益，無宣告破產徒生耗費之必要，
    而駁回抗告人破產之聲請，並無不合。」等語，而駁回聲請人之抗告。按諸，財
    團費用包括破產財團之管理變價及分配所生之費用、破產債權人共同利益所
    需審判上之費用、破產管理人之報酬，及破產人及其家屬之必要生活費及喪
    葬費，視為財團費用。而財團債務包括破產管理人關於破產財團所為行為而生
    之債務、破產管理人為破產財團請求履行雙務契約所生之債務，或因破產宣告
    後應履行雙務契約而生之債務、為破產財團無因管理所生之債務，及因破產
    財團不當得利所生之債務。破產法第九十五條、第九十六條，分別定有明文。查
    本件聲請人自九十二年一月十七日（即台灣高等法院台中分院以九十一年抗字第
    一七四五號裁定日期）後，僅出售「成果科技公司股票」生有變化，餘皆未變等
    情，已據聲請人陳明。是本院請聲請人查報有關破產財團之管理變價及分配所
    生之費用。破產管理人之報酬。破產人及其家屬之必要生活費。破產管理
    人關於破產財團所為行為而生之債務。之各項費用預估數額為何？然據陳報無須
    支付破產人及其家屬之必要生活費用，無破產財團之管理變價及分配所生之費用
    ，破產財團所為行為而生之債務僅為二萬一千七百二十五元，破產管理人之報酬
    五萬元。此即其意僅須八萬元即足以支付財團費用及財團債務。惟前開裁定已認
    定三十三萬六千三百二十四元均尚不足支付，何況於近二年之後，是聲請人之陳
    報顯為不實。本院衡以，前開裁定所載本件聲請人之債務龐大，其中兼有主債務
    及保證債務，所涉之債權人繁多且有已取得執行名義或執行無效果等，債務煩雜
    ，顯難於短時間內所能釐清、確認完竣，倘依破產程序清理債務，所耗費人、物
    力之鉅，可以想見，所生之財團費用（含破產管理人之報酬；破產財團之管理、
    變價及分配費用；破產人及其家屬之必要生活費）、財團債務等，實亦非前開聲
    請人所陳二百七十一萬六千元所能支應，則前述所列多數債權人亦無依破產程序
    平等受償之可能。是以，本件難認有破產之實益，要無宣告破產徒生耗費之必要
    ，聲請人為本件聲請，即無理由，應予駁回。
五、據上論結，本件聲請人之聲請為無理由，依破產法第五條、民事訴訟法第九十五
    條、第七十八條，裁定如主文。
中　　　華　　　民　　　國　　九十三　　年　　　九　　　月　　　二　　　日
                                  臺灣臺中地方法院民事第四庭
~B法　　　官　陳添喜
右為正本係照原本作成。
如不服本裁定應於送達後十日內向本院提出抗告狀，並繳納抗告費新臺幣一千元。
中　　　華　　　民　　　國　　九十三　　年　　　九　　　月　　　二　　　日
~B法院書記官
